【裁判字號】    99,易,188
【裁判日期】    990421
【裁判案由】    妨害公務
【裁判全文】
臺灣桃園地方法院刑事判決              99年度易字第188 號
公  訴  人  臺灣桃園地方法院檢察署檢察官
被      告  甲○○
上列被告因妨害公務案件，經檢察官提起公訴（98年度偵字第
24545 號），本院判決如下：
    主  文
甲○○對於公務員依法執行職務時，施強暴，處拘役肆拾日，如
易科罰金，以新臺幣壹仟元折算壹日。
    事  實
一、甲○○於民國98年10月16日凌晨2 時許，在桃園縣桃園市○
    ○路168 號敏盛綜合醫院（下稱敏盛醫院）急診室內大聲咆
    哮吵鬧，經規勸不聽，敏盛醫院保全人員遂報警處理。於同
    日凌晨2 時20分許，員警據報趕赴敏盛醫院，確認甲○○確
    有在公共場所謾罵喧鬧之舉，並因甲○○未帶身分證明文件
    及對員警所為之規勸、制止，均未予置理，員警遂擬強制將
    甲○○帶回警局為進一步之調查、詢問。詎甲○○竟基於妨
    害公務之犯意，於員警陳世昌及葉政良依法執行職務時，當
    場先以揮舞右手臂之方式掙脫、架開員警葉政良之手臂，並
    與員警陳世昌及葉政良發生拉扯，以此方式施強暴於陳世昌
    及葉政良，妨害陳世昌及葉政良依法執行職務，葉正良旋即
    警告甲○○將對其依妨害公務罪嫌究辦，甲○○聞言竟怒目
    視葉政良，並當場辱稱：「打你媽雞巴」等穢語，嗣為警當
    場逮獲。
二、案經桃園縣政府警察局桃園分局報請臺灣桃園地方法院檢察
    署檢察官偵查起訴。
    理  由
壹、程序部分
一、本案被告甲○○所犯之罪係屬刑事訴訟法第376 條第1 款之
    犯最重本刑為3 年以下有期徒刑、拘役或專科罰金之罪，爰
    依刑事訴訟法第284 條之1 規定獨任進行審判程序，先予敘
    明。
二、證據能力部分：
  (一)按被告以外之人於偵查中向檢察官所為之陳述，除顯有不可
    信之情況外，得為證據。刑事訴訟法第159 條之1 第2 項定
    有明文。本件證人李啟良及葉政良於偵查中所為之陳述，係
    經檢察官諭知證人有具結之義務及偽證之處罰並命朗讀結文
    具結擔保其證言之真實性後，以證人身份，於檢察官面前完
    整、連續陳述其親身經歷，且查無證據顯示係遭受強暴、脅
    迫、詐欺、利誘等外力干擾情形，或在影響其心理狀況致妨
    礙其自由陳述等顯不可信之情況，而被告復未能提出上開證
    人在偵查中所述有何其他顯不可信之情況，引用上開證人於
    檢察官面前所為陳述作為證據應屬適當，依刑事訴訟法第15
    9 條之1 第2 項之規定，應具證據能力。
  (二)按被告以外之人於審判外之陳述，經當事人於審判程序同意
    作為證據，法院審酌該言詞陳述或書面陳述作成時之情況，
    認為適當者，亦得為證據；當事人、代理人或辯護人於法院
    調查證據時，知有上開刑事訴訟法第159 條第1 項不得為證
    據之情形，而未於言詞辯論終結前聲明異議者，視為有前項
    之同意，刑事訴訟法第159 條之5 亦有明文。查本件除上述
    證人李啟良及葉政良於偵查中之證述，被告爭執其證據能力
    ，本院判斷如上述外，其餘之供述及非供述證據，經本院於
    準備程序及審判程序提示予被告，並告以內容要旨，被告均
    表示無意見，且未聲明異議，本院審酌相關言詞或書面陳述
    作成時之情況，認為適當，依前揭法條意旨，得援為本案證
    據。
貳、實體部分：
一、上開犯罪事實，業據被告甲○○於本院審理時坦承不諱（見
    本院卷第18頁），並經證人鍾正良於警詢時及證人葉政良、
    李啟良於偵查中及本院審理時證述明確，復有敏盛綜合醫院
    之現場錄影光碟1 片附卷可稽。且經本院當庭勘驗上開現場
    錄影光碟結果：於96年10月16日凌晨2 時16分至22分許，現
    場畫面呈現：(1)被告對著螢幕上右上方躺於病床上之人不斷
    揮手講話；(2)後來第一位員警李啟良持警棍進來，前去與被
    告講話，隨後陳世昌員警亦進來，最後進來的是葉政良員警
    ；(3)陳世昌與葉政良員警拉起被告，三人發生拉扯、扭打，
    後來推倒椅子，陳世昌與葉政良、李啟良均著警察制服等情
    ，有本院勘驗筆錄1 份在卷可稽。足認被告甲○○於本院審
    理時之自白與事實相符，本件事證明確，被告犯行堪予認定
    。
二、核被告甲○○所為，係犯刑法第135 條第1 項對於公務員依
    法執行職務時施強暴罪及同法第140 條第1 項之侮辱公務員
    罪。被告甲○○係基於單一之妨害公務意思決定，以一行為
    同時觸犯上開2 罪，為想像競合犯，應依刑法第55條規定，
    從較重之對於公務員依法執行職務時施強暴罪處斷。起訴意
    旨漏未敘及當日在場處理之員警尚有陳世昌，被告亦與之發
    生拉扯乙節，業據證人李啟良及葉政良於本院審理時證述明
    確，並有上開勘驗筆錄在卷可佐，起訴意旨雖漏未論及，然
    此部分事實與起訴之犯罪事實既屬實質上一罪關係，為同一
    案件，應為起訴效力所及，本院自應併予審究。爰審酌被告
    甲○○在救助他人急症之醫院急診室鬧事，影響醫護人員救
    護工作之進行，且干擾病患休養，其復不顧員警勸離，率而
    對依法執行職務之員警施強暴及侮辱，實屬不該，影響國家
    公權力之運作，然所幸執勤員警身體並未受有傷害，且被告
    事後於本院審理時坦承犯行，尚有悔意，並兼衡其犯罪之動
    機、手段、品行、生活狀況、智識程度等一切情狀，量處如
    主文所示之刑，並諭知易科罰金之折算標準。
據上論斷，應依刑事訴訟法第284 條之1 、第299 條第1 項前段
，刑法第135 條第1 項、第140 條第1 項、第55條、第41條第1
項前段，刑法施行法第1 條之1 第1 項、第2 項前段，判決如主
文。
本案經檢察官蔡正傑到庭執行職務。
中    華    民    國    99    年    4     月    21    日
                  刑事第七庭    法  官   蔡  世  芳
以上正本證明與原本無異。
如不服本判決，應於判決送達後10日內向本院提出上訴書狀（應
附繕本），並應敘述具體理由，其未敘述上訴理由者，應於上訴
期間屆滿後20日向本院內補提理由書，上訴於臺灣高等法院。
以上正本證明與原本無異。
                                 書記官   張  尹  嫚
中    華    民    國    99    年    4     月    21    日

司法院資訊處製作；財團法人民間司法改革基金會備份。
